【裁判字號】    97,交聲,2848
【裁判日期】    971217
【裁判案由】    違反道路交通管理處罰條例聲明異議
【裁判全文】
臺灣臺北地方法院交通事件裁定        97年度交聲字第2848號
原處分機關  臺北市交通事件裁決所
異  議  人
即受處分人  甲○○
上列受處分人因違反道路交通管理處罰條例案件，對於臺北市交
通事件裁決所中華民國97年10月13日所為之處分（原處分案號：
北市裁罰字第裁22－AEW937543號、22－AEW937544號），聲明異
議，本院裁定如下：
    主  文
異議均駁回。
    理  由
一、按汽車駕駛人駕駛汽車，應遵守道路交通標誌、標線、號誌
    之指示，道路交通安全規則第90條前段定有明文。次按汽車
    駕駛人，行經有燈光號誌管制之交岔路口闖紅燈者，處新臺
    幣（下同）1800元以上5400元以下罰鍰，道路交通管理處罰
    條例第53條第1 項定有明文。再按汽車駕駛人駕駛汽車有違
    反道路交通管理處罰條例之行為，經交通勤務警察制止時，
    不聽制止或拒絕停車接受稽查而逃逸者，處3000元以上6000
    元以下罰鍰，同條例第60條第1 項亦有明文。又汽車駕駛人
    駕駛汽車違反道路交通管理處罰條例第53條、第60條第1 項
    之規定者，除應依該條所規定之罰鍰處罰外，並應分別記違
    規點數3 點及1 點，道路交通管理處罰條例第63條第1 項第
    1 款、第3 款分別定有明文。又依同條例第7 條之2 第1 項
    第1 款、第4 款及同條第4 項之規定，汽車駕駛人闖紅燈、
    不服指揮稽查而逃逸，當場不能或不宜攔截製單舉發者，得
    逕行舉發，應記車輛牌照號碼、車型等可資辨明之資料，以
    汽車所有人為被通知人製單舉發。而道路交通管理處罰條例
    所稱之汽車，依同條例第3 條第8 款之規定，亦包含機器腳
    踏車在內。
二、本件受處分人即異議人甲○○於民國97年7 月3 日早上11時
    35分許，騎乘車牌號碼8HN－870號重型機車（下稱系爭車輛
    ），行經臺北市○○路與延壽街口，適時該路口燈光號誌已
    轉換為紅燈，竟仍超越停止線，闖紅燈自塔悠路南向西方向
    左轉延壽街行駛，經臺北市政府警察局松山分局執勤員警發
    覺前揭違規事實，吹哨、舉手示意異議人停車受檢，然異議
    人卻自執勤員警面前迴轉駛離現場拒絕接受稽查而逃逸，執
    勤員警遂以異議人違反道路交通管理處罰條例第53條第1 項
    及第60條第1 項之規定，分別逕行掣單舉發之（單號：AEW
    －937543、AEW－937544 號）。嗣異議人於舉發通知單所載
    期限內到案申訴，經原處分機關函請原舉發單位查覆後，仍
    認異議人仍有前開違規行為明確，乃依道路交通管理處罰條
    例第53條第1 項、第60條第1 項及違反道路交通管理事件統
    一裁罰基準表之規定，各裁處罰鍰1800元、3000元，並依同
    條例第63條第1 項分別記違規點數3 點、1 點。
三、異議意旨略以：當日伊騎車由塔悠路南往北方向迴轉，迴轉
    後發現並非伊要找尋之地址，就又往延壽街內騎去，後來在
    電話中人家跟伊說地址在哪裡之後，伊就迴轉，迴轉後是有
    聽到有人在大聲說話，還回頭看了一下，有看到一名警察，
    因伊是在找地址，所以沒有聽到或看到警察吹哨及攔停之動
    作便離開了，伊實在無法理解，現在警察執法都有錄影設備
    ，如要開單也應附採證照片，否則誰能清楚記得當時之情況
    ；且伊確實沒有看到警察有要攔停才會離去，絕無逃逸之意
    圖云云。
四、本院查：
（一）本件異議人於前揭時地駕駛系爭車輛，闖紅燈左轉及拒絕
      停車接受稽查而逃逸之違規事實，業據當時掣單告發之臺
      北市政府警察局松山分局員警廖成彬於本院調查時具結證
      稱：「當天我和另外一位警員在延壽街3 號或5 號的地方
      執勤，當時約11點35分左右，我看到受處分人在塔悠路及
      延壽街口由南向西紅燈左轉，是從塔悠路左轉延壽街，然
      後我跟我同事蔡國文看到有對受處分人吹哨子，也有用手
      勢攔他，我們是站在受處分人大約11點鐘方向的位置，…
      我同事出去攔他，他從我同事面前迴轉，然後由西向東轉
      北的方向騎在人行道上就離去了，然後我們用跑的過去就
      追不到他了，當時我們有看到車牌號碼，就是受處分人的
      車號。」、「（問：當時你們站的位置距離受處分人的位
      置多遠？）大約10到15公尺…。（問：可否看清楚受處分
      人的車號？）可以，他是迴轉騎人行道的時候我們就看到
      了。」、「（那時候他的方向是紅燈嗎？）是的，當時塔
      悠路上的號誌是紅燈。」等語明確，並有員警所畫當日違
      規現場圖及員警工作紀錄簿影本附卷可稽。查證人廖成彬
      員警與異議人並無怨隙，核無甘冒偽證重典及濫開罰單所
      必須面臨之刑事及行政責任，誣陷異議人之虞，且異議人
      既未就執勤員警之舉發有誤提出相關證據以供調查，本院
      經查亦無任何證據足資證明其有捏造事實違法取締之情事
      ，則執勤員警廖成彬本其維護交通秩序、安全職責所為之
      舉發，且經本院命具結擔保並為合理說明之證述，應屬可
      採。復參酌異議人於本院調查時亦自承：「我在左轉之前
      ，我已經超過塔悠路的停止線」、「我算是在延壽街迴轉
      」、「我是騎人行道沒錯」等語，是依證人廖成彬警員之
      上開證述，應可認定異議人確有於前揭時地闖紅燈左轉行
      駛及拒絕停車接受稽查而逃逸之違規行為無誤。
（二）至異議人雖辯稱其當時是在找地址，沒有聽到也沒有看到
      警察吹哨攔停云云，然依證人廖成彬員警於本院明確證稱
      ：「我們都有吹哨音，而且還有手勢，我們同時都有作這
      個手勢，我們也會指著違規人」等語，參以當時舉發員警
      之執勤地點係位於延壽街靠近塔悠路口處，異議人則係由
      塔悠路南向西轉往延壽街方向行進，依此判斷，異議人應
      無看不到位於前方執勤警員之攔停手勢或聽不見警員吹哨
      之理；且從異議人在執勤員警面前曾有不自然之迴轉，又
      違規行駛上延壽街之人行道，再轉往塔悠路方向離去之舉
      動，顯係為規避警方稽查而逃逸，是其前開所辯並不足採
      。
（三）另異議人雖以沒有採證照片可證明伊違規云云置辯。惟按
      依道路交通管理處罰條例裁處行政罰事件，依據公法爭議
      之舉證責任分配法則，固應先由行政機關就其業已履踐相
      關正當法律程序，以及人民應受處罰之客觀違反法令行為
      ，負證明之責，異議人就行政機關已為相當證明之前開事
      項，若主張欠缺主觀歸責條件或為其他抗辯，亦須就其所
      辯提出反證。且行政機關對於前開應為舉證事項，非不得
      以執行查察取締勤務人員，依據調查人證之程序，使就親
      歷事實提供不可替代之證明方法，尤於當場舉發交通違規
      事件，鑑於交通違規事實往往驟然而現、稍縱即逝，若硬
      性要求舉發員警不分違規情節，一律必須預留證據，俾便
      事後提出供法院審酌，除有現實技術可行性之困難外，勢
      將大幅提高交通管理之行政成本，並嚴重削弱道路交通管
      理之行政效能，此絕非立法者制定道路交通管理法規之本
      意。因此，本件異議人違規當時員警雖未當場拍照存證，
      然依道路交通管理處罰條例第7 條之2 第1 項第4 款規定
      ，汽車駕駛人有不服指揮稽查而逃逸，因當場不能或不宜
      攔截製單舉發者，本得對汽車所有人逕行舉發處罰，而本
      件舉發員警亦就舉發經過證述明確在卷，異議人自難以員
      警舉發時無採證照片云云，據為免責事由。
五、綜上所述，本件異議人既有前揭行經有燈光號誌管制之交岔
    路口闖紅燈左轉，並經交通勤務警察制止，拒絕停車接受稽
    查而逃逸之違規行為。從而，原處分機關依道路交通管理處
    罰條例第53條第1 項、第60條第1 項、第63條第1 項及違反
    道路交通管理事件統一裁罰基準表，各裁處異議人罰鍰1800
    元、3000元，並分別計違規點數3 點、1 點，核無違法或不
    當之情事，聲明異議意旨仍執前詞，任意指摘原處分不當，
    並無理由，均應予駁回。
六、據上論斷，應依道路交通案件處理辦法第19條，裁定如主文
    。
中    華    民    國    97    年    12    月    17    日
                        交通法庭  法  官  吳俊龍
上正本證明與原本無異。
如不服本裁定應於送達後5日內向本院提出抗告狀。
                                  書記官  劉俊源
中    華    民    國    97    年    12    月    17    日


司法院資訊處製作；財團法人民間司法改革基金會備份。
